【裁判字號】    98,上訴,807
【裁判日期】    980929
【裁判案由】    常業詐欺等
【裁判全文】
臺灣高等法院高雄分院刑事判決         98年度上訴字第807號
上  訴  人  臺灣高雄地方法院檢察署檢察官
上  訴  人
即  被  告      丁○○
             (原名洪健清)
上  訴  人
即  被  告      庚○○
上二人共同
選任辯護人      薛源基    律師
上  訴  人
即  被  告      未○○
上  訴  人
即  被  告      子○○
選任辯護人      王文雄    律師
上  訴  人
即  被  告      辛○○
選任辯護人      陳麗珍    律師
                楊譜諺    律師
被      告      丙○○
被      告      午○○
被      告      巳○○
被      告      寅○○
上列上訴人因被告常業詐欺等案件，不服臺灣高雄地方法院96年
度易字第804號中華民國98年3月18日第一審判決（起訴案號：臺
灣高雄地方法院檢察署95年度偵字第 28814號），提起上訴，本
院判決如下：
    主  文
原判決關於丁○○部分撤銷。
丁○○共同犯常業詐欺取財罪，處有期徒刑參年。
其他上訴駁回。
    事  實
一、丁○○（化名「艾瑞士」）與其妻張純恒（化名「張佩玲」
    、「張沁琳」、「張玉琳」、「佩玉」、「張秀雅」、「小
    玉」、「安妮」）及未○○（化名「瑞奇」）、子○○（化
    名「可強」）、辛○○（化名「張秀娟」、「張柏君」、「
    張怡君」、「張秀玲」、「張秀安」），及化名「黃經理」
    、「阿BEN 」姓名年籍不詳之成年男子，與籍設香港之主謀
    之一黃耀偉（綽號「威門」，原審通緝中）等人，共同基於
    意圖為自己不法所有而詐取他人財物，並恃以維生之常業詐
    欺犯意聯絡，寅○○（化名「曾淑真」）則基於意圖為自己
    不法所有而詐取他人財物之詐欺犯意（寅○○部分僅有詐騙
    癸○○一名被害人），與黃耀偉等人佯以經營外幣、外匯、
    期貨投資或進出口物流貿易事業，在報紙分類廣告上刊登徵
    人啟事，藉由應徵員工為手段，自94年5月間某日起至95年3
    月間某日止，先後成立下列未經辦理登記之人頭詐騙公司，
    而為下列犯行：
（一）泰旭企業公司部分：先自94年5 月間某日起在高雄縣岡山
      鎮○○路267 號7 樓，由黃耀偉實際主導，丁○○擔任現
      場負責人，虛設「泰旭企業公司」（下稱「泰旭公司」）
      ，先由子○○負責介紹不知情之友人張清德，向上開地址
      之屋主承租房屋作為「泰旭公司」辦公室之用，及提供人
      頭申請電話做為該集團成員彼此間及對外聯絡之用，丁○○並約以每月新台幣（下同）3 萬元之代價，請子○○掛
      名主任，負責圍事工作。隨後由丁○○在自由時報等報紙
      刊登徵人啟事，並面試應徵人員，另由張純恒、辛○○及
      化名「黃經理」之成年男子冒充員工，佯以月薪2 萬元之
      代價，由丁○○於94年5 月21日面試附表一之乙○○，乙○○不疑有他，信以為真前來應徵任職，其間黃耀偉等人
      即安排庚○○、辛○○與乙○○同一辦公室，以投資外匯
      、外幣買賣等名義，取得乙○○之信任，並由黃耀偉、丁○○、庚○○、辛○○及化名「黃經理」之男子等人配合
      演出，佯稱投資外幣、外匯賺錢，獲利頗豐，說服乙○○
      投資外幣、外匯買賣，致乙○○陷於錯誤，遂於94年6 月
      7 日、同年月20日分別交付76萬元及114 萬元予化名「黃
      經理」之男子，黃耀偉等人於詐騙得手後，即由庚○○、
      辛○○以每1 萬元美金平均分得新台幣1 萬2 千元，餘款
      由黃耀偉取走後，黃耀偉即指示丁○○、子○○、化名「
      黃經理」之男子於94年6 月23日凌晨漏夜將上開公司之物
      品搬遷一空，嗣經乙○○發現上開公司已搬遷後，始知受
      騙。
（二）烜茂貿易公司部分：丁○○等人繼之又於94年8 月份起在
      高雄市○○○路505 號11樓，由黃耀偉實際主導，丁○○
      擔任現場負責人，未○○出資25萬元參與投資，並擔任黃
      耀偉助理，虛設「烜茂貿易公司」（下稱「烜茂公司」）
      ，子○○除負責提供知情之徐鵬智（已判刑確定）擔任人
      頭，向不知情之屋主趙豐周承租上開房屋作為「烜茂公司
      」辦公室之用，及提供附表三「提供人」欄所示之人頭申
      請電話做為該詐騙集團成員彼此間及對外聯絡之用外，並
      負責現場圍事工作。隨後由丁○○於自由時報等報紙刊登
      徵人啟事，並於附表二「時間」欄所示之時間、以附表二
      「遭詐騙之經過」欄所示之方法，由附表二「共犯」欄所
      示之人共同聯手詐騙，致如附表二「被害人」欄所示之被
      害人分別陷於錯誤，交付如附表二「被騙金額」欄所示之
      金額。詐騙得手後，由庚○○、辛○○、寅○○等人以每
      1 萬元美金可平均分得新台幣1 萬2 千元，餘款由丁○○
      交付給黃耀偉，或匯至香港中國銀行帳號00000000000000
      號予黃耀偉後，因黃耀偉於95年1 月26日出境後即未返台
      ，丁○○遂於95年4 月初某日，漏夜將上開公司內之物品
      搬遷一空，嗣經如附表二「被害人」欄所示被害人發現上
      開公司已搬遷後，始知受騙。
二、案經乙○○、壬○○、辰○○、卯○○、甲○○、己○○、
    癸○○、戊○○、丑○○及劉建台分別訴由高雄市政府警察
    局新興分局移送臺灣高雄地方法院檢察署檢察官偵查起訴，
    及臺灣板橋地方法院檢察署檢察官移送併辦。
    理  由
壹、證據能力部分：
一、按被告以外之人於偵查中向檢察官所為陳述，除顯有不可信
    之情況者外，得為證據，同法第159 條之1 第2 項定有明文
    。本件證人乙○○、壬○○、癸○○、戊○○、丑○○於檢
    察官偵查中所為之陳述，其等未曾提及檢察官在偵查時有不
    法取供之情形，反對該項供述得具有證據能力，亦未釋明上
    開供述有顯不可信之情況，依上說明，其等於偵查中之證言
    自均具有證據能力。
二、按被告以外之人於審判外之陳述雖不符刑事訴訟法第159 條
    之1 至之4 等4 條之規定，而經當事人於審判程序同意作為
    證據，法院審酌該言詞陳述或書面陳述作成時之情況，認為
    適當者，亦得為證據；當事人、代理人或辯護人於法院調查
    證據時，知有刑事訴訟法第159 條第1 項不得為證據之情形
    ，而未於言詞辯論終結前聲明異議者，視為有前項之同意，
    同法第159 條之5 定有明文。本件證人即告訴人乙○○、壬○○、辰○○、卯○○、甲○○、己○○、癸○○、戊○○
    、丑○○，及各被告對於其他同案被告於警詢中所為陳述，
    以及共同被告子○○、庚○○、謝國鑫之自白書，對於其他
    被告而言屬於被告以外之人審判外之書面陳述，其等性質雖
    屬傳聞證據，惟其等所為之上開警詢筆錄及自白書內容，業
    經審理時逐一提示並告以要旨，且各經檢察官、辯護人及被
    告等人表示意見，當事人或辯護人均未於言詞辯論終結前對
    該等筆錄及自白書內容異議，依上開規定，是其等於警詢中
    之證言及自白書之內容應均具有證據能力。
貳、有罪部分之理由及証据：
一、被告丁○○共同犯常業詐欺取財罪（即「泰旭公司」、「烜
    茂公司」）部分：
    訊據被告丁○○坦承化名「艾瑞士」與黃耀偉共同虛設「泰
    旭公司」、「烜茂公司」後，透過自由時報等報紙刊登徵人
    廣告，佯稱投資外幣、外匯、期貨買賣或進出口物流貿易事
    業，詐騙乙○○、壬○○、辰○○、卯○○、甲○○、己○○、癸○○、戊○○、丑○○等人，並將詐得之金額以每 1
    萬元美金平均分給庚○○等人新台幣1 萬2 千元後，餘款則
    交給黃耀偉等情（見原審(三)卷第219 至224 頁），核與證人
    即告訴人乙○○（警卷第33至34頁、偵4 卷第21至22頁）、
    壬○○（警卷第36至37、59至60頁）、辰○○（警卷第39至
    40頁）、卯○○（警卷第42至43、57至58頁）、甲○○（警
    卷第44至46、63至64頁）、己○○（警卷第47至49、61至62
    頁）、癸○○（警卷第50、55至56頁、偵4 卷第25至26頁）
    、戊○○（警卷第52至53頁、偵4 卷第19至20頁）、丑○○
    （偵4 卷第23至24頁）分別於警詢中，及證人乙○○（偵 2
    卷第28至29頁、偵3 卷第22至23頁、偵4 卷第102 至104 頁
    ）、壬○○（偵2 警卷第29頁、偵3 卷第17、22頁、偵4 卷
    第98、102 頁）、癸○○（偵3 卷第17、22頁、偵4 卷第98
    、100 至101 頁）、戊○○（偵3 卷第17、21頁、偵4 卷第
    98、100 頁）、丑○○（偵3 卷第17、21頁、偵4 卷第98、
    101 頁）分別於檢察官訊問時具結證述，以及證人乙○○（
    見原審(二)卷第255 至259 頁）、癸○○（原審(二)卷第260 至
    265 頁）、庚○○（原審(二)卷第265 至270 頁）、未○○（
    原審(二)卷第275 至276 頁、原審(三)卷第71至74頁）、子○○
    （原審3 卷第75至78頁）、辛○○（原審(二)卷第10至23頁）
    於原審審理時具結證述之內容大致相符，復有卷附電梯監視
    錄影系統照片7 幀（警卷第116 至118 頁）、存證信函1 紙
    （警卷第123 至124 頁）、通聯調閱查詢單7 份（警卷第12
    5 至129 、偵1 卷第48至56頁）、烜茂貿易公司徵人啟事登
    報資料（警卷第115 頁）、現場勘查照片1 幀（偵4 卷第14
    7 頁）、子○○、庚○○、謝國鑫之自白書各1 份（偵4 卷
    第162 至164 、178 至179 頁、原審(二)卷第293 頁）在卷可
    稽，足認被告丁○○自白前揭詐欺之犯行，核與事實相符，
    事証明確，被告丁○○之上開詐欺犯行已堪以認定。
二、被告庚○○共同犯常業詐欺取財罪（即「泰旭公司」、「烜
    茂公司」）部分：
    訊據被告庚○○坦承先在「泰旭公司」以化名「張佩玲」與
    黃耀偉等人，佯以投資外幣、外匯、期貨買賣等方法，一起
    參與詐騙乙○○，後來在「烜茂公司」又以「張沁琳」、「
    張玉琳」、「佩玉」、「張秀雅」、「小玉」、「安妮」等
    化名，以上揭手法，與黃耀偉等人一起參與詐騙壬○○、辰
    ○○、卯○○、甲○○、己○○、癸○○、戊○○、丑○○
    ，並分取所詐得獎金等情（見原審(三)卷第224至227頁），核
    與證人即告訴人乙○○（警卷第33至34頁、偵4 卷第21至22
    頁）、壬○○（警卷第36至37、59至60頁）、辰○○（警卷
    第39至40頁）、卯○○（警卷第42至43、57至58頁）、甲○○（警卷第44至46、63至64頁）、己○○（警卷第47至49、
    61 至62 頁）、癸○○（警卷第50、55至56頁、偵4 卷第25
    至26 頁 ）、戊○○（警卷第52至53頁、偵4 卷第19至20頁
    ）、丑○○（偵4 卷第23至24頁）分別於警詢中，及證人乙○○（偵2 卷第28至29頁、偵3 卷第22至23頁、偵4 卷第10
    2 至104 頁）、壬○○（偵2 警卷第29頁、偵3 卷第17、22
    頁、偵4 卷第98、102 頁）、癸○○（偵3 卷第17、22頁、
    偵4 卷第98、100 至101 頁）、戊○○（偵3 卷第17、21頁
    、偵4 卷第98、100 頁）、丑○○（偵3 卷第17、21頁、偵
    4 卷第98、101 頁）分別於檢察官訊問時具結證述，以及證
    人乙○○（原審(二)卷第255 至259 頁）、癸○○（原審(二)卷
    第260 至265 頁）、丁○○（原審(二)卷第26至35頁）、辛○○（原審(二)卷第10至23頁）於原審具結證述之內容大致相符
    ，復有卷附電梯監視錄影系統照片7 幀（警卷第116 至 118
    頁）、存證信函1 紙（警卷第123 至124 頁）、通聯調閱查
    詢單7 份（警卷第125 至12 9、偵1 卷第48至56頁）、烜茂
    貿易公司徵人啟事登報資料（警卷第115 頁）、現場勘查照
    片1 幀（偵4 卷第147 頁）、子○○、庚○○、謝國鑫之自
    白書各1 份（偵4 卷第162 至164 、178 至179 頁、原審(二)
    卷第293 頁）在卷可稽，足認被告庚○○自白核與事實相符
    ，事証明確，被告庚○○之上開詐欺犯行已堪以認定。
三、被告未○○共同犯常業詐欺取財（即「烜茂公司」）部分：
    訊據被告未○○坦承透過丁○○介紹投資「烜茂公司」，並
    化名「瑞奇」在該公司擔任黃耀偉助理，且參與甲○○、己○○、癸○○、戊○○等人之投資詐騙，惟矢口否認另參與
    對壬○○、辰○○、卯○○、丑○○等人之詐騙，辯稱：我
    在95年2 月中旬過年後就離開「烜茂公司」，壬○○等人拿
    錢出來時，我人雖在該公司工作，但沒有實際參與詐騙其等
    之行為云云。經查：
（一）被告未○○出資25萬元，參與「烜茂公司」之投資，並化
      名「瑞奇」在該公司內工作，擔任黃耀偉助理，且親自參
      與詐騙甲○○、己○○、張佩芳、戊○○等人，此部分業
      據被告未○○供述在卷（原審(三)卷第229 至232 頁），核
      與證人甲○○、己○○於警詢中均證稱未○○化名「瑞奇
      」負責誘騙我下單買賣外匯（警卷第61至64頁）、證人癸○○於警詢及原審審理時具結證稱未○○化名「瑞奇」，
      跟在黃耀偉旁邊，負責教我們如何投資（警卷第55至56頁
      、原審(二)卷第264 頁）、證人戊○○於警詢及檢察官訊問
      時中證稱：未○○化名「瑞奇」，負責教我們如何下單投
      資，我把57萬元交給未○○（偵4 卷第19至20頁）等語相
      符，足認被告未○○此部分自白參與「烜茂公司」之投資
      ，並親自參與甲○○、己○○、張佩芳、戊○○等人之詐
      騙，核與事實相符，堪以認定。
（二）被告未○○雖辯稱：我沒有實際參與對壬○○、辰○○、
      卯○○、丑○○等人之詐騙云云。惟查被告未○○自承參
      與「烜茂公司」之投資，且在「烜茂公司」上班（原審(三)
      卷第229 至230 頁），被告未○○既已參與「烜茂公司」
      之投資，且親自在該公司內上班，對於該詐騙集團成員平
      日對於施詐對象是否成功詐騙得逞，及詐得金額多寡，自
      當清楚瞭解，以便與其他成員瓜分詐得之款項，而壬○○
      、辰○○、卯○○、丑○○等人遭詐騙之期間從94年11月
      間起，係在被告未○○參與投資「烜茂公司」且進入該公
      司工作之後，故被告未○○對於壬○○、辰○○、卯○○
      、丑○○等人遭「烜茂公司」其他成員詐騙得逞之情，自
      無不知之裡。又被告未○○另辯稱：我在95年2 月中旬即
      離開「烜茂公司」，沒有繼續參與詐騙行為云云。然查證
      人戊○○於警詢中明確證稱：於95年3 月10日將57萬元交
      給未○○等語（偵4 卷第20頁），且被告未○○於原審提
      示證人戊○○上開筆錄後，遂改稱：我有可能收到戊○○
      的錢等語（原審(三)卷第232 頁），顯見被告未○○辯稱：
      在95年2 月中旬以後即未再參與「烜茂公司」之詐騙行為
      云云，顯非可採。故被告未○○對於壬○○、辰○○、卯
      ○○、丑○○等人遭詐騙後，分別自94年11月間起迄95年
      3 月間止，陸續交付不等之金額予該詐騙集團之情形，仍
      應負責，此外復有卷附存證信函1 紙（警卷第123 至 124
      頁）、通聯調閱查詢單7 份（警卷第125 至129 、偵1 卷
      第48至56頁）、「烜茂公司」徵人啟事登報資料（警卷第
      115 頁）、現場勘查照片1 幀（偵4 卷第147 頁）、子○○、庚○○之自白書各1 份（偵4 卷第162 至 164 、178
      至179 頁）在卷可稽，故被告未○○實際參與「烜茂公司
      」成員間之詐欺取財犯行，事證明確，其此部分堪以認定
      。
四、被告子○○共同犯常業詐欺取財罪（即「泰旭公司」、「烜
    茂公司」）部分：
    訊據被告子○○坦承介紹人頭給丁○○出面承租房屋供「泰
    旭公司」、「烜茂公司」作為辦公場所之用，以及提供人頭
    出面申請電話作為「泰旭公司」、「烜茂公司」對外聯絡及
    成員彼此間聯繫之用，並擔任「泰旭公司」、「烜茂公司」
    圍事角色，也知道「泰旭公司」、「烜茂公司」係以佯稱投
    資方式，詐騙前來應徵人員等語（原審(三)卷第235 至240 頁
    ），核與證人即告訴人乙○○（警卷第33至34頁、偵4 卷第
    21 至22 頁）、壬○○（警卷第36至37、59至60頁）、辰○○（警卷第39至40頁）、卯○○（警卷第42至43、57至58頁
    ）、甲○○（警卷第44至46、63至64頁）、己○○（警卷第
    47 至49 、61至62頁）、癸○○（警卷第50、55至56頁、偵
    4 卷第25至26頁）、戊○○（警卷第52至53頁、偵4 卷第19
    至20 頁） 、丑○○（偵4 卷第23至24頁）分別於警詢中，
    及證人乙○○（偵2 卷第28至29頁、偵3 卷第22至23頁、偵
    4 卷第102 至104 頁）、壬○○（偵2 警卷第29頁、偵3 卷
    第17 、22 頁、偵4 卷第98、102 頁）、癸○○（偵3 卷第
    17、22頁、偵4 卷第98、100 至101 頁）、戊○○（偵3 卷
    第17、21頁、偵4 卷第98、100 頁）、丑○○（偵3 卷第17
    、21頁、偵4 卷第98、101 頁）分別於檢察官訊問時具結證
    述，以及證人丁○○於原審具結證述之內容大致相符（原審
    (二)卷第28頁），此外復有卷附電梯監視錄影系統照片7 幀（
    警卷第116 至118 頁）、存證信函1 紙（警卷第123 至 124
    頁）、通聯調閱查詢單7 份（警卷第125 至129 、偵1 卷第
    48至56頁）、烜茂貿易公司徵人啟事登報資料（警卷第 115
    頁）、現場勘查照片1 幀（偵4 卷第147 頁）、子○○、庚○○之自白書各1 份（偵4 卷第162 至164 、178 至179 頁
    ）在卷可稽，足認被告子○○自白核與事實相符，事証明確
    ，被告子○○上開詐欺犯行堪以認定。
五、被告辛○○共同犯常業詐欺取財罪（即「泰旭公司」、「烜
    茂公司」）部分：
    訊據被告辛○○坦承先在「泰旭公司」以化名「張秀娟」與
    黃耀偉等人，以投資外匯、期貨、外幣買賣等方法，一起參
    與詐騙乙○○，後來在「烜茂公司」又以「張柏君」、「張
    怡君」、「張秀玲」、「張秀安」等化名，以上揭手法，與
    黃耀偉等人一起參與詐騙辰○○、卯○○、甲○○、己○○
    、戊○○、丑○○等人，並分取所詐得獎金等語。經查：
（一）被告辛○○坦承先在「泰旭公司」以化名「張秀娟」在公
      司內擔任員工角色，與黃耀偉等人以投資外匯、期貨、外
      幣買賣等方法，一起參與詐騙乙○○，後來在「烜茂公司
      」又以「張柏君」、「張怡君」、「張秀玲」、「張秀安
      」等化名，以上揭手法，與黃耀偉等人一起參與詐騙辰○○、卯○○、甲○○、己○○、戊○○、丑○○，並分取
      所詐得獎金（原審(三)卷第240 至243 頁），核與證人即告
      訴人乙○○（警卷第34頁、偵4 卷第21至22頁）、辰○○
      （警卷第39至40頁）、卯○○（警卷第42頁背面、58頁）
      、甲○○（警卷第45、64頁）、己○○（警卷第48、62頁
      ）、戊○○（警卷第52至53頁）、丑○○（偵4 卷第24頁
      ）分別於警詢中，及證人乙○○（偵2 卷第28頁、偵3 卷
      第22頁、偵4 卷第102 頁）、戊○○（偵3 卷第17、21頁
      、偵4 卷第98、100 頁）、丑○○（偵3 卷第17、21頁、
      偵4 卷第98、101 頁）分別於檢察官訊問時具結之證述，
      以及證人乙○○（原審(二)卷第255 至259 頁）、丁○○（
      原審(二)卷第26頁）於原審具結證述之內容大致相符，足認
      被告辛○○此部分之自白，核與事實相符，自可採為認定
      事實之依據。
（二）此外復有卷附電梯監視錄影系統照片7 幀（警卷第116 至
      118 頁）、存證信函1 紙（警卷第123 至124 頁）、通聯
      調閱查詢單7 份（警卷第125 至129 、偵1 卷第48至56頁
      ）、烜茂貿易公司徵人啟事登報資料（警卷第115 頁）、
      現場勘查照片1 幀（偵4 卷第147 頁）、子○○、庚○○
      之自白書各1 份（偵4 卷第162 至164 、178 至179 頁）
      在卷可稽。是故被告辛○○之共同參與黃耀偉等人在「泰
      旭公司」及「烜茂公司」之上開詐欺犯行，事證明確，其
      犯行堪以認定。
六、被告寅○○共同犯詐欺取財罪（即「烜茂公司」）部分：
    訊據被告寅○○供稱透過庚○○介紹到「烜茂公司」上班，
    並化名「曾淑真」在該公司擔任員工，且與癸○○同一辦公
    室，其間黃耀偉曾拿一包摸起來像錢的東西先交給伊後，隨
    即在癸○○面前將該包東西交給黃耀偉，惟矢口否認共同參
    與詐騙癸○○之犯行，辯稱：在「烜茂公司」上班是負責文
    書整理，及幫客戶整理成衣訂單，沒有詐騙癸○○云云。經
    查：
（一）被告寅○○供稱化名「曾淑真」在「烜茂公司」擔任員工
      ，其間黃耀偉曾拿一包摸起來像錢的東西先交給她後，隨
      即在癸○○面前將該包東西交給黃耀偉乙節，業據被告寅
      ○○於原審供述在卷（原審(三)卷第243 至248 頁），核與
      證人癸○○於警詢中證稱：寅○○化名「曾淑真」（警卷
      第50、56頁、偵4 卷第25至26頁），及原審審理時具結證
      稱：寅○○與黃耀偉、未○○、庚○○出面慫恿叫我買外
      匯，說獲利很好，寅○○說她一直努力湊錢，但是還湊不
      出來2 萬元美金，所以要我與她一起投資，共同投資2 萬
      元美金，並當著我的面拿一疊錢給黃耀偉等語（原審(二)卷
      第261 至264 頁）相符，故被告寅○○供稱在「烜茂公司
      」化名「曾淑真」，並將黃耀偉事先交給她的一包錢，在
      告訴人癸○○面前交給黃耀偉乙節，核與事實相符，應堪
      採信。
（二）被告寅○○雖辯稱：僅負責文書處理等工作，沒有參與詐
      騙癸○○云云。惟查：被告寅○○於檢察官訊問時自承在
      癸○○面前表演假裝將黃耀偉所交之金錢拿給黃耀偉說要
      投資等語（偵4 卷第170 頁），且寅○○在原審審理時仍
      供稱：在「烜茂公司」化名為「曾淑真」等語（原審(三)卷
      第244 頁），則被告寅○○倘係在正常公司擔任文書處理
      工作，何需使用化名與告訴人癸○○相處，且配合黃耀偉
      聯手演出拿錢投資外匯之伎倆，欺瞞告訴人癸○○？況證
      人癸○○於警詢及原審審理時一再堅稱寅○○就是冒充公
      司員工慫恿叫我買外匯，說獲利很好，並說她一直努力湊
      錢，但是還湊不出來2 萬元美金，所以要我與她一起投資
      ，共同投資2 萬元美金，並當著我的面拿一疊錢給黃耀偉
      等語（警卷第50、56頁、偵4 卷第25至26頁、原審(二)卷第
      261 至264 頁），而證人庚○○於原審審理時亦具結證稱
      ：叫癸○○拿錢出來投資是我與寅○○講好一起演戲來騙
      癸○○等語（原審(二)卷第269 頁），顯見被告寅○○確實
      事先與黃耀偉、庚○○等人共同謀議佯以投資名義，聯手
      演出詐騙告訴人癸○○之情甚明。
（三）此外復有卷附、存證信函1 紙（警卷第123 至124 頁）、
      通聯調閱查詢單7份（警卷第125至129、偵1卷第48至56頁
      ）、烜茂貿易公司徵人啟事登報資料（警卷第115 頁）、
      現場勘查照片1幀（偵4卷第147頁）、庚○○之自白書1份
      （偵4 卷第178 至179 頁）在卷可稽。是故，被告寅○○
      與被告黃耀偉等人共同參與詐騙癸○○，事證明確，其犯
      行堪以認定。
參、新舊法比較：
    按行為後法律有變更者，適用行為時之法律。但行為後之法
    律有利於行為人者，適用最有利於行為人之法律，刑法第 2
    條第1 項定有明文。經查：
一、被告丁○○、庚○○、未○○、子○○、辛○○5 人行為時
    ，修正前刑法第340 條常業詐欺取財罪之法定刑為1 年以上
    7 年以下有期徒刑，得併科5 萬元以下罰金。刑法修正刪除
    常業犯之結果，應將被告丁○○等人所犯各次詐欺取財犯罪
    分論併罰，合併計算其法定刑之結果，顯較原常業犯之法定
    刑為重，依刑法第2 條第1 項規定，應適用較輕之修正前刑
    法第340 條論常業詐欺罪，對被告丁○○5人較為有利。
二、本件被告寅○○於犯罪時之刑法第41條第1 項前段規定：「
    犯最重本刑為五年以下有期徒刑以下之刑之罪，而受六個月
    以下有期徒刑或拘役之宣告，因身體、教育、職業、家庭之
    關係或其他正當事由，執行顯有困難者，得以一元以上三元
    以下折算一日，易科罰金」。又上開被告寅○○行為時之易
    科罰金折算標準，修正前罰金罰鍰提高標準條例第2 條前段
    （現已刪除）規定，就其原定數額提高為100 倍折算1 日，
    則本件被告寅○○行為時之易科罰金折算標準，應以銀元30
    0 元折算1 日，經折算為新臺幣後，應以新臺幣900 元折算
    為1 日。惟修正後之刑法第41條第1 項前段、第2 項則分別
    規定：「犯最重本刑為五年以下有期徒刑以下之刑之罪，而
    受六個月以下有期徒刑或拘役之宣告者，得以新臺幣一千元
    、二千元或三千元折算一日，易科罰金」。茲比較修正前後
    之易科罰金折算標準，依舊法適用之結果，被告寅○○所處
    徒刑之易科罰金折算標準，係以銀元300 元即新臺幣900 元
    折算1 日；依新法則係至少以新臺幣1000元折算1 日，是修
    正前之規定，較有利於被告寅○○，則應依刑法第2 條第 1
    項前段，適用修正前刑法第41條第1 項前段之規定，定其折
    算標準。
三、刑法第28條共犯，修正施行前規定「二人以上共同實施犯罪
    之行為者，皆為正犯」，修正施行後規定「二人以上共同實
    行犯罪之行為者，皆為正犯」，將舊法之「實施」修正為「
    實行」。原實施之概念，包含陰謀、預備、著手及實行等階
    段之行為，修正後僅共同實行犯罪行為始成立共同正犯，是
    新法共同正犯之範圍已有限縮，排除陰謀犯、預備犯之共同
    正犯，新舊法就共同正犯之範圍既因此有所變動，自屬犯罪
    後法律有所變更，而非純屬文字修正，應有新舊法比較適用
    之問題（最高法院96年度台上字第934 號、第3773號判決）
    ，比較新舊法，以新法對行為人有利。被告丁○○、庚○○
    、未○○、子○○、辛○○、寅○○等人行為後，刑法關於
    共犯處罰之規定，於新舊法比較後，此部分應適用新法。
  經綜合比較結果，新法對被告丁○○、庚○○、未○○、子○○、辛○○、寅○○等人並非較為有利，應依刑法第2 條第 1
  項前段之規定，適用行為時法即修正前之刑法論處。
肆、論罪、科刑及沒收：
一、核被告丁○○、庚○○、未○○、子○○、辛○○所為均係
    犯修正前刑法第340 條常業詐欺罪。又按刑法上所謂「常業
    」，指反覆以同種類行為為目的之社會活動之職業性犯罪而
    言，至於犯罪所得之多寡，是否恃此犯罪為唯一之謀生職業
    ，則非所問（最高法院85年台上字第510 號判例及89年台上
    字第2916號判決參照），本件被告丁○○、庚○○、未○○
    （僅參與附表二「烜茂公司」部分）、子○○、辛○○等人
    既分別如附表一、二「共犯」欄所示，共同分工對附表一、
    二「被害人」欄所示之被害人，以附表一、二「遭詐騙之經
    過」欄所示之方式行騙，總計得手總額6 百餘萬元，其等主
    觀上有以詐欺所得之財物，為其等謀生之主要憑藉，客觀上
    亦有以詐欺所得，充作日常生活所需，顯係反覆以詐欺手段
    之職業性犯罪，而屬常業詐欺無疑，公訴意旨雖認被告丁○○、庚○○、未○○、子○○、辛○○係連續犯刑法第 339
    條第1 項之詐欺取財罪，容有未洽，惟其基本社會事實相同
    ，法院自得予以審究，並依法變更起訴法條。被告子○○雖
    未實際親身，參與對被害人行騙，惟其明知丁○○等人虛設
    上開「泰旭公司」、「烜茂公司」之目的係對外行騙，竟一
    再提供人頭出面承租處所及申辦電話，作為該集團成員行騙
    被害人及彼此間聯絡之用，且與丁○○約定每月自該集團領
    取固定報酬，替該集團擔任圍事職務，顯為該詐騙集團之成
    員，自應與被告丁○○同負常業詐欺罪責。另被告寅○○僅
    在「烜茂公司」參與詐騙告訴人癸○○1 人之犯行後即行離
    去，尚難認與被告丁○○等人同有反覆以詐欺行為為目的之
    職業性犯罪，所為係犯刑法第339 條第1 項之詐欺取財罪。
    又被告丁○○、庚○○、未○○（僅參與附表二「烜茂公司
    」部分）、子○○、辛○○、寅○○及黃耀偉等人就附表一
    、二「被害人」欄所示被害人之詐欺取財犯行，分別與附表
    一、二「共犯」欄所示之被告，有犯意之聯絡及行為之分攤
    ，應依修正前刑法第28條論以共同正犯。
二、原審就被告丁○○部分予以論科，固非無見，惟查被告丁○○參與前述詐騙集團，為該詐騙集團之地區負責人，除負責
    該詐騙店之現場外，並對外委託刊登報紙、面試應徵人員，
    其參與該詐騙集團之全部運作，為2 位首惡之一，遭詐騙之
    被害人總數多達9 人，詐騙所得之總金額高達6 百多萬元，
    使被害人損失慘重，原審僅科處有期徒刑2 年，尚嫌過輕，
    檢察官上訴指摘原判決此部分量刑過輕，為有理由，被告丁○○上訴指摘原判決量刑過重，雖無理由，惟原判決此部分
    既有可議，此部分自應予撤銷改判。審酌被告丁○○參與前
    述詐騙集團，為該詐騙集團之該兩間店之負責人，除負責該
    2 間詐騙店之現場外，並對外委託刊登報紙、面試應徵人員
    ，其參與該詐騙集團之全部運作，為2 位首惡之一，遭詐騙
    之被害人總數多達9 人，詐騙所得之總金額高達6 百多萬元
    ，使被害人損失慘重，其犯後已坦承認錯，及其犯罪動機、
    目的、手段、犯罪金額等一切情狀，爰量處有期徒刑3 年。
    扣案被告丁○○所有之行動電話8 支（其中2 支門號為0000
    000000、0000000000）、存摺6 本、金融卡3 張、現金支出
    傳票、記事本、便條紙、易付卡5 張，共同被告庚○○所有
    之存摺11本、提款卡6 張、行動電話2 支，均未作為本案犯
    罪之用，業據被告丁○○、庚○○2 人供述在卷（原審(三)卷
    第213 至214 頁），因與本案犯罪無關，爰均不為沒收之諭
    知，附此敘明。
三、原審就被告庚○○、未○○、子○○、辛○○、寅○○部分
    ，適用刑法第2 條第1 項、第339 條第1 項，修正前刑法第
    340 條、第28條、第41條第1 項，廢止前罰金罰緩提高標準
    條例第2條，中華民國96年罪犯減刑條例第2條第1項第3款、
    第7 條規定，並審酌被告庚○○、未○○、子○○、辛○○
    參加詐騙集團，遭詐騙之被害人總數多達9 人，詐騙所得之
    總金額高達6 百多萬元，其可罰性甚重，本應從重懲處，惟
    其等並非該詐諞集團首腦，所獲得之利益，亦未如該詐騙集
    團首腦豐厚，犯後均大致坦承犯行，態度尚可，被告庚○○
    自始在該集團內參與詐騙，鼓吹多名被害人拿錢投資，及被
    告未○○除出錢投資「恆茂公司」外，並在該公司內擔任主
    謀黃耀偉之助理，實際參與詐騙被害人之分工，惡性非輕，
    被告子○○雖提供人頭出面承租房屋及申辦電話，作為該詐
    騙集團行騙之處所及聯絡之用，並負責現場圍事，惟未實際
    參與鼓吹被害人拿錢投資，及被告辛○○係前去「泰旭公司
    」應徵工作後，為圖私利，竟與被告丁○○等人在「泰旭公
    司」、「恆茂公司」共同詐騙前去應徵工作之多名被害人，
    被告寅○○參與在「恆茂公司」行騙之期間較短，且僅實際
    與黃耀偉等人共同詐騙癸○○1 人，並在案發前即中途退出
    該詐騙集團，惡性較輕，及其等之犯罪動機、目的、手段、
    犯罪金額等一切情狀，分別量處被告庚○○、未○○各有期
    徒刑1 年6 月，被告子○○、辛○○各有期徒刑1 年2 月，
    被告寅○○有期徒刑4 月。又以被告庚○○、未○○、子○○、辛○○、寅○○之犯罪時間均在96年4 月24日以前，所
    犯之罪刑非屬中華民國96年罪犯減刑條例第3 條所定不得予
    以減刑之罪，均應減其宣告刑二分之一，被告庚○○、未○○減為各有期徒刑9 月，被告子○○、辛○○減為各有期徒
    刑7 月，被告寅○○減為有期徒刑2 月。被告寅○○部分並
    諭知如易科罰金以銀元3 百元即新台幣9 百元折算1 日。經
    核原判決此部分認事用法並無不合，量刑亦屬適當，檢察官
    上訴指摘原判決量刑過輕，上訴人庚○○、未○○、子○○
    、辛○○上訴指摘原判決量刑過重，均為無理由，此部分均
    應予駁回。又被告庚○○、未○○、子○○、辛○○以已和
    解為由請求宣告緩刑，惟查被害人乙○○被騙達190 萬元，
    雖已和解，但未拿到錢，被害人乙○○損失慘重，爰均不予
    宣告緩刑，附此敘明。
四、被告辛○○不另為無罪之諭知部分：
（一）公訴意旨另以：被告辛○○另與黃耀偉等人共同對於附表
      一編號1 、6 所示被害人壬○○、癸○○，以附表一編號
      1 、6 「遭詐騙經過」欄所示之方法，共同詐得「被騙金
      額」欄所示之金額等語，因認被告辛○○此部分另涉有共
      同連續犯刑法第339 條第1 項之詐欺取財罪嫌。
（二）訊據被告辛○○堅決否認涉有此部分詐欺犯行，辯稱：我
      沒有參與詐騙壬○○、癸○○2 人等語。經查：證人即告
      訴人壬○○於警詢中證稱不認識辛○○（警卷第60頁），
      證人即告訴人癸○○亦於警詢中證稱不認識辛○○（警卷
      第56頁），且被告辛○○係因前往應徵工作後，始與丁○○等人認識，進而參與該詐騙集團，並視其參與詐騙對象
      所詐得金額之多寡，分取獎金，並未參與該集團之成立籌
      備及投資，對於未實際參與之被害人部分，理應與其無干
      ，故被告辛○○辯稱沒有參與詐騙壬○○、癸○○2 人等
      語，應堪採信。公訴人所指被告辛○○另涉對被害人壬○○、癸○○詐欺部分，並無依据，此外復查無其他確切証
      据証明被告辛○○有參與詐騙壬○○、癸○○2 人情事，
      此部分犯罪不能証明，惟因此部分與前述被告辛○○論罪
      科刑部分，有實質上一罪關係，原審就此部分爰不另為無
      罪之諭知亦無不合，附此敘明。
伍、被告巳○○、午○○、丙○○無罪部分：
一、公訴意旨另以：（一）被告巳○○與黃耀偉等人共同意圖為
    自己不法之所有，以經營外幣、外匯、期貨投資或進出口物
    流貿易事業，並刊登徵人啟事，應徵不知情之員工為手段，
    自94年5 月間起在高雄縣岡山鎮○○路267 號7 樓，由巳○○化名「黃經理」，負責面試應徵不知情之乙○○，並安排
    庚○○、辛○○與其同一辦公室，以投資外匯賺錢之方式，
    取得乙○○之信任，再由巳○○配合庚○○、黃耀偉、丁○○或辛○○等人之演出，佯稱投資外匯賺錢，獲利頗豐，說
    服乙○○拿錢投資外匯買賣，致乙○○陷於錯誤於94年6 月
    7 日、同年月20日分別交付76萬元及114 萬元予巳○○，巳
    ○○於詐騙得手後並分得贓款。（二）被告丙○○與黃耀偉
    等人，自94年8 月間起在高雄市○○○路505 號11樓，由黃
    耀偉等人虛設「烜茂公司」，丙○○在該公司登任櫃檯第一
    線詐騙工作，負責誘騙不知情之應徵人員甲○○、己○○、
    癸○○等人到該公司應徵後，再由黃耀偉等人分別以附表二
    所示「遭詐騙之經過」欄所示之方法，詐得如附表二「被騙
    金額」欄所示之金額，並分得贓款。（三）被告午○○可預
    見一般人支付代價取得以他人名義申辦之電話號碼，有以之
    供自己或他人持之遂行財產上犯罪之用，竟基於幫助詐騙集
    團成員詐欺取財之不確定犯意，將自己於94年5 月25日，向
    遠傳電信公司申辦門號0000000000之行動電話，交給申○○
    使用，致該門號為「烜茂公司」之詐騙集團成員使用作為對
    外及與其他成員彼此間聯絡詐騙之用，因認被告巳○○、丙○○均涉有刑法第339 條第1 項之詐欺取財罪嫌，被告午○○涉有刑法第30條第1 項、第339 條第1 項之幫助詐欺取財
    罪嫌。
二、被告巳○○部分：
（一）公訴人認被告巳○○涉有與同案被告黃耀偉等人共同犯刑
      法第339 條第1 項之詐欺取財罪嫌，無非係以告訴人乙○○之指述、證人丁○○之證述等語，為其論據。
（二）訊據被告巳○○固供稱在94年6 月中旬透過丁○○之介紹
      到「泰旭公司」工作約一星期左右，惟矢口否認與黃耀偉
      、丁○○等人共同詐騙乙○○，辯稱：我未曾見過乙○○
      ，也沒有化名「黃經理」與黃耀偉等人共同詐騙乙○○，
      更未收過乙○○所交付的錢，且未與丁○○一起將「泰旭
      公司」搬空，應係乙○○有所誤認等語。經查：
  １、按被告巳○○曾經透過丁○○之介紹到「泰旭公司」工作
      約一星期左右一節，業據被告巳○○供述在卷（原審(二)卷
      第119 頁），核與證人丁○○於原審審理時具結證稱：巳
      ○○來「泰旭公司」實習一星期左右，該公司就結束了（
      原審(二)卷第23頁）等語相符，故被告巳○○係透過丁○○
      之介紹到「泰旭公司」工作約一星期左右之事實，應堪認
      定。
  ２、告訴人乙○○雖指稱：巳○○在「泰旭公司」化名「黃經
      理」，指導我何時投資，並向我收取前後2次款項共計190
      萬元云云；又證人乙○○於原審審理時具結證稱：在卷附
      「泰旭公司」所在大樓監視錄影光碟中，可以看到「黃經
      理」本人與丁○○在搬家等語（見原審(二)卷第259頁）。
      惟從卷附告訴人乙○○所提出「泰旭公司」所在大樓94年
      6 月23日晚間23時45分起迄翌日凌晨之監視錄影光碟顯示
      ，當晚除丁○○外，確實另有一名身材瘦高之男子與丁○○一同搬運物品，惟該男子看不清楚，此有原審勘驗筆錄
      在卷可稽（原審(三)卷第98至99頁）。因該男子看不清楚，
      告訴人乙○○所指述當天與同案被告丁○○在「泰旭公司
      」搬家化名「黃經理」之該名男子，是否為被告巳○○，
      尚非無疑。
  ３、告訴人乙○○於警訊中稱：是向黃經理應徵，說試用5 天
      後才有算薪水等語（見94年6 月26日報案時警訊筆錄），
      而證人即共同被告丁○○於警詢時雖證稱：巳○○在「泰
      旭公司」負責應徵工作云云，惟丁○○於檢察官訊問時另
      供稱：乙○○是由我應徵後，交給黃耀偉及另一名化名「
      黃經理」之陳姓男子去詐騙她等語（偵2 卷第29頁），而
      證人乙○○於檢察官訊問時亦具結證稱：是丁○○負責應
      徵等語（偵2 卷第28頁），顯見在「泰旭公司」負責應徵
      告訴人乙○○的人是丁○○，而非被告巳○○。又證人丁○○於原審審理時具結證稱：在「泰旭公司」時，黃耀偉
      有帶一位「黃經理」，與黃耀偉負責該公司內部工作，「
      泰旭公司」搬家當天就是黃耀偉叫該名經理與我一起搬家
      等語（原審(三)卷第123 至124 頁），又證人子○○於原審
      審理時亦具結證稱：在「泰旭公司」化名「黃經理」的人
      是黃耀偉的朋友，不是巳○○等語（原審(三)第76頁），證
      人辛○○於原審審理時也具結證稱：乙○○的錢不是交給
      巳○○，是交給另一名黃姓主管等語（原審(二)卷第18頁）
      ，可見告訴人乙○○所指述，在「泰旭公司」內與黃耀偉
      等人共同對其詐騙化名「黃經理」之男子，應非被告巳○○。因被害人乙○○於檢察官訊問時具結證稱：是丁○○
      負責應徵等語（偵2 卷第28頁），丁○○亦稱乙○○是由
      伊應徵，顯見在「泰旭公司」負責應徵告訴人乙○○的人
      是丁○○，而非被告巳○○，乙○○在警訊指是「黃經理
      」應徵，尚有誤認；又錄影帶與丁○○一同搬運物品之男
      子，該男子看不清楚，是尚難僅憑告訴人乙○○單方、片
      面有瑕疵之指訴即遽認是被告巳○○對伊詐騙。
三、被告丙○○部分：
（一）公訴人認被告丙○○涉有與同案被告黃耀偉等人共同犯刑
      法第339 條第1 項之詐欺取財罪嫌，無非係以告訴人甲○○、己○○、癸○○之指述，被告丙○○之供述，及證人
      丁○○、庚○○、未○○、子○○等人之證述等語，為其
      論據。
（二）訊據被告丙○○固供稱在「烜茂公司」擔任總機工作，惟
      矢口否認與黃耀偉等人共同詐騙甲○○、己○○、癸○○
      等人，辯稱：我是領固定月薪2 萬元（含全勤獎金），沒
      有業績獎金，我是擔任電話總機工作，沒有參與詐騙應徵
      者等語。經查：
  １、被告丙○○在「烜茂公司」是擔任總機工作，業據被告丙○○供述在卷（原審(三)卷第233 至234 頁），核與證人即
      告訴人癸○○、己○○、甲○○於警詢時均指稱丙○○是
      總機小姐（警卷第55至56、60、61、63頁），以及證人丁○○於原審審理時具結證稱丙○○只有負責在櫃檯接電話
      ，沒有參與詐騙等語（原審(二)卷第31頁），內容大致相符
      ，故被告丙○○於「烜茂公司」擔任總機工作一節，應堪
      認定。
  ２、證人癸○○於檢察官訊問時具結證稱：丙○○是總機，但
      她沒有詐騙我等語（偵4 卷第98頁），顯見被告丙○○當
      時雖然在「烜茂公司」是擔任總機工作，但並未與黃耀偉
      等人共同詐騙告訴人癸○○。又證人即告訴人甲○○、己○○雖指稱丙○○負責接聽電話後，誘騙我們去應徵行政
      人員云云。惟查，告訴人甲○○於警詢中指稱是化名「張
      玉琳」之庚○○、化名「張怡君」之辛○○、化名「瑞奇
      」之未○○鼓吹伊投資外幣買賣（警卷第44至45、63至64
      頁），而告訴人己○○於警詢中亦指稱化名「佩玉」之庚○○、化名「秀玲」之辛○○、化名「瑞奇」之未○○、
      化名「亞力士」之丁○○等人誘騙伊投資外匯（警卷第61
      至62頁），顯見被告丙○○除擔任總機工作外，並未另參
      與誘騙鼓吹告訴人甲○○、己○○投資外匯買賣之行為。
  ３、又被告丙○○在「烜茂公司」每月薪水連同全勤獎金固定
      為2 萬元，業據被告丙○○供述在卷（原審(三)卷第234 頁
      ），及證人未○○於警詢時亦證稱丙○○負責接電話薪水
      僅有2 萬元（警卷第12頁），顯見被告丙○○在「烜茂公
      司」所取得之報酬，僅有擔任總機工作之固定薪津，與同
      案被告庚○○、辛○○等人，得視成功詐得被害人金額之
      多寡，而獲得其他額外之獎金利益不同，足認被告丙○○
      辯稱並未參與詐騙被害人等語，應屬實情。
四、被告午○○部分：
（一）公訴人認被告午○○涉有刑法第30條第1 項、第339 條第
      1 項之幫助詐欺取財罪嫌，無非係以被告午○○供稱其將
      所申請門號0000000000之行動電話交給申○○使用，及該
      門號事後遭黃耀偉等人所屬詐騙集團成員持以作為「烜茂
      公司」成員彼此間及對外聯絡作為詐騙之用，以及有卷附
      該門號之通聯紀錄查詢單可稽等語，為其論據。
（二）訊據被告午○○固供稱有申辦上開門號之行動電話，惟矢
      口否認幫助詐欺取財，辯稱：因為申○○積欠電話費，不
      能申請行動電話之門號使用，所以才辦該門號給申○○使
      用，不知道為何會遭詐騙集團成員拿去作為詐騙之用等語
      。經查：
（一）按門號0000000000之行動電話為被告午○○所申請，且於
      95年3月29日11時40分44秒有與告訴人甲○○所使用門號0
      000000000 之行動電話聯絡通話之紀錄，有卷附通聯紀錄
      查詢單（警卷第125 至126 頁）可稽，故被告午○○所申
      辦上揭門號之行動電話遭黃耀偉等人所屬詐騙集團成員，
      持以作為與告訴人甲○○聯絡之用一節，堪以認定。
（二）證人即被告午○○之外婆酉○○於原審審理時具結證稱：
      午○○先向我表示申○○不知道將其所申請的行動電話門
      號拿給誰，我問申○○後，申○○向我表示他將午○○申
      辦給他的行動電話門號賣給手機行，我就叫申○○將該手
      機行的資料抄下來等語（原審(三)卷第119至121頁），並當
      庭提出正豐通訊行之資料一紙（原審(三)卷第125 頁），顯
      見被告午○○供稱其將上揭門號交給申○○使用，即非無
      據。另證人申○○雖證稱：沒有找午○○幫忙辦手機門號
      使用云云。惟查，證人申○○於原審審理時具結證稱：先
      前因為積欠電話費10幾萬元，所以不能申辦電話等語（原
      審(二)卷第272 頁），顯見被告午○○供稱申○○因為積欠
      電話費不能申辦電話一節，應可採信。又本件上揭門號是
      否為申○○交給詐騙集團成員使用，攸關申○○本人是否
      涉有幫助詐欺取財之犯行，故證人申○○證稱午○○未將
      該門號交給他之內容，是否可信，即非無疑。
（三）又申○○與被告午○○為伯、姪關係，申○○於94年間因
      先前積欠電話費致無法申辦行動電話門號，基於上述親屬
      關係，被告午○○遂幫其申辦上揭門號之行動電話交給申
      ○○，此乃人情之常，尚難僅憑事後該門號之行動電話輾
      轉遭詐騙集團成員持以作為詐騙之用，即遽認被告午○○
      於交付該門號予申○○使用當時，即可預見該門號將淪為
      不法使用，而有幫助詐欺取財之之犯行，是其罪嫌不足。
    綜上所述，公訴人所舉之證據與指出之證明方法，尚有合理
    之懷疑存在，尚無法使法院確信被告巳○○、丙○○、午○○3 人有上開犯行，尚不能僅憑告訴人乙○○等人之片面且
    有瑕疵之指訴，即遽認被告巳○○、丙○○、午○○3 人參
    與犯罪，此外復查無其他確切證據足認被告巳○○、丙○○
    、午○○3 人有犯罪情事，不能証明其等犯罪。
五、原審以不能証明被告巳○○、丙○○、午○○3 人犯罪，此
    部分判決無罪，核無不合，檢察官上訴意旨認其等3 人應改
    判有罪而指摘原判決此部分不當，為無理由，此部分應予駁
    回。
据上論結，應依刑事訴訟法第368 條、第369 條第1 項前段、第
364 條、第299 條第1 項前段、第300 條，刑法修正前刑法第28
條、第340 條，判決如主文。
本案經檢察官林應華到庭執行職務。
中    華    民    國    98    年    9     月    29    日
                  刑事第八庭    審判長法  官   洪兆隆
                                      法  官   李政庭
                                      法  官   張盛喜
以上正本證明與原本無異。
被告及寅○○、巳○○、丙○○、午○○不得上訴。
其餘被告及檢察官如不服本判決應於收受本判決後10日內向本院
提出上訴書狀，其未敘述上訴理由者，並得於提起上訴後10日內
向本院補提理由書狀（均須按他造當事人之人數附繕本）「切勿
逕送上級法院」。
中    華    民    國    98    年    9     月    29    日
                                      書記官   黃一秋
附錄本件判決論罪科刑法條：
中華民國刑法第339條
意圖為自己或第三人不法之所有，以詐術使人將本人或第三人之
物交付者，處5 年以下有期徒刑、拘役或科或併科1 千元以下罰
金。
以前項方法得財產上不法之利益或使第三人得之者，亦同。
前二項之未遂犯罰之。
修正前中華民國刑法第340條
以犯第339 條之罪為常業者，處1 年以上7 年以下有期徒刑，得
併科5 萬元以下罰金。
附表一：「泰旭公司」部分
    ┌──┬───┬────┬────────────────┬─────┬─────┐
    │編號│被害人│時    間│      遭詐騙之經過              │被騙金額  │共      犯│
    │    │      │        │                                │（新台幣）│          │
    ├──┼───┼────┼────────────────┼─────┼─────┤
    │ 1  │乙○○│94年6 月│由子○○提供人頭向高雄縣岡山鎮岡│94年6 月7 │黃耀偉、洪│
    │    │      │7 日、94│山路267 號7 樓之屋主承租該址，由│日遭騙76萬│昱、張純│
    │    │      │年6 月20│黃耀偉實際主導，丁○○擔任現場負│元，94年6 │恆、子○○│
    │    │      │日      │責人，虛設「泰旭公司」，子○○並│月20日遭騙│、辛○○、│
    │    │      │        │負責提供之人頭電話做為集團成員彼│114 萬元，│化名「黃經│
    │    │      │        │此間及對外聯絡之用，隨後由丁○○│合計遭騙19│理」姓名、│
    │    │      │        │在自由時報等報紙刊登徵人啟事，並│0 萬元。  │年籍不詳之│
    │    │      │        │於94年5 月21日負責面試前來應徵之│          │成年男子  │
    │    │      │        │乙○○，隨後即安排乙○○與辛○○│          │          │
    │    │      │        │同一辦公室，並由庚○○、辛○○不│          │          │
    │    │      │        │斷勸說乙○○投資外幣、外匯買賣，│          │          │
    │    │      │        │且一次下單要以1 萬元美金為單位，│          │          │
    │    │      │        │乙○○遭騙後分別於94年6 月7 日、│          │          │
    │    │      │        │20 日 交付新台幣76萬元、114 萬元│          │          │
    │    │      │        │予黃耀偉，隨後黃耀偉指示丁○○於│          │          │
    │    │      │        │94年6 月24日凌晨漏夜將該公司內物│          │          │
    │    │      │        │品搬空離去，乙○○事後發現始知受│          │          │
    │    │      │        │騙。                            │          │          │
    └──┴───┴────┴────────────────┴─────┴─────┘
附表二：「烜茂公司」部分
    ┌──┬───┬────┬────────────────┬─────┬─────┐
    │編號│被害人│時    間│      遭詐騙之經過              │被騙金額  │共      犯│
    │    │      │        │                                │（新台幣）│          │
    ├──┼───┼────┼────────────────┼─────┼─────┤
    │ 1  │壬○○│94年11月│由黃耀偉實際主導，丁○○擔任現場│94年11月24│黃耀偉、洪│
    │    │      │24日、95│負責人，虛設「烜茂公司」，並在自│日遭騙38萬│昱、龔志│
    │    │      │年3 月30│由時報等報紙刊登徵人啟事，未○○│元，95年3 │弘、子○○│
    │    │      │日      │投資25萬元，並擔任黃耀偉助理，陳│月30日遭騙│、庚○○、│
    │    │      │        │克強負責提供人頭徐鵬智出面向高雄│19萬元，合│          │
    │    │      │        │市○○路○段505 號11樓之屋主趙豐│計遭騙57萬│          │
    │    │      │        │周承租上址作為該公司辦公場所之用│元。      │          │
    │    │      │        │，並負責提供人頭電話作為集團成員│          │          │
    │    │      │        │彼此間及對外聯絡之用，庚○○則負│          │          │
    │    │      │        │責鼓吹被害人投資外幣、外匯或期貨│          │          │
    │    │      │        │買賣。壬○○於94年11月19日看報紙│          │          │
    │    │      │        │後前去應徵，並由黃耀偉負責面試，│          │          │
    │    │      │        │隨即由黃耀偉安排庚○○鼓吹壬○○│          │          │
    │    │      │        │投資期貨，壬○○遭騙後分別於94年│          │          │
    │    │      │        │11月24日、95年3 月30日交付新台  │          │          │
    │    │      │        │幣38萬元、19萬元予黃耀偉、丁○○│          │          │
    │    │      │        │，隨後壬○○於95年4 月12日中午前│          │          │
    │    │      │        │往該公司，發現該公司內物品已搬空│          │          │
    │    │      │        │離去，始知受騙。                │          │          │
    ├──┼───┼────┼────────────────┼─────┼─────┤
    │ 2  │辰○○│94年12月│由黃耀偉實際主導，丁○○擔任現場│57萬元    │黃耀偉、洪│
    │    │      │21日    │負責人，虛設「烜茂公司」，並在自│          │昱、龔志│
    │    │      │        │由時報等報紙刊登徵人啟事，未○○│          │弘、子○○│
    │    │      │        │投資25萬元，並擔任黃耀偉助理，陳│          │、庚○○、│
    │    │      │        │克強負責提供人頭徐鵬智出面向高雄│          │辛○○    │
    │    │      │        │市○○路○段505 號11樓之屋主趙豐│          │          │
    │    │      │        │周承租上址作為該公司辦公處所之用│          │          │
    │    │      │        │，並提供人頭電話作為集團成員彼此│          │          │
    │    │      │        │間及對外聯絡之用，庚○○、辛○○│          │          │
    │    │      │        │則負責鼓吹被害人投資外匯、期貨或│          │          │
    │    │      │        │外幣買賣。辰○○於94年12月16日看│          │          │
    │    │      │        │報紙後前去應徵，並由黃耀偉負責面│          │          │
    │    │      │        │試，隨即由黃耀偉安排庚○○、張雅│          │          │
    │    │      │        │惠鼓吹辰○○投資外幣買賣，辰○○│          │          │
    │    │      │        │遭騙後於94年12月21日交付新台幣57│          │          │
    │    │      │        │萬元予黃耀偉，隨後辰○○於95年4 │          │          │
    │    │      │        │月10日前往該公司，發現該公司內物│          │          │
    │    │      │        │品已搬空離去，始知受騙。        │          │          │
    ├──┼───┼────┼────────────────┼─────┼─────┤
    │ 3  │卯○○│95年2 月│由黃耀偉實際主導，丁○○擔任現場│95年2 月23│黃耀偉、洪│
    │    │      │23日、95│負責人，虛設「烜茂公司」，並在自│日26萬6 千│昱、龔志│
    │    │      │年3 月14│由時報等報紙刊登徵人啟事，未○○│元、3 月1 │弘、子○○│
    │    │      │日      │投資25萬元，並擔任黃耀偉助理，陳│日49萬4 千│、庚○○、│
    │    │      │        │克強負責提供人頭徐鵬智出面向高雄│元、3 月14│辛○○    │
    │    │      │        │市○○路○段505 號11樓之屋主趙豐│日38萬元，│          │
    │    │      │        │周承租上址作為該公司辦公處所之用│合計114 萬│          │
    │    │      │        │，並提供人頭電話作為集團成員彼此│元。      │          │
    │    │      │        │間及對外聯絡之用，庚○○、辛○○│          │          │
    │    │      │        │則負責鼓吹被害人投資外匯、期貨或│          │          │
    │    │      │        │外幣買賣。卯○○於95年1 月26日看│          │          │
    │    │      │        │報紙後前去應徵，並由丁○○負責面│          │          │
    │    │      │        │試，隨即安排庚○○、辛○○鼓吹黃│          │          │
    │    │      │        │秀枝投資期貨，卯○○遭騙後分別於│          │          │
    │    │      │        │95 年2月23日、3 月1 日、3 月14日│          │          │
    │    │      │        │交付新台幣26萬6 千元、48萬4 千元│          │          │
    │    │      │        │、38萬元予丁○○，隨後卯○○於95│          │          │
    │    │      │        │年4 月12日前往該公司，發現該公司│          │          │
    │    │      │        │內物品已搬空離去，始知受騙。    │          │          │
    ├──┼───┼────┼────────────────┼─────┼─────┤
    │ 4  │甲○○│95年1 月│由黃耀偉實際主導，丁○○擔任現場│95萬元    │黃耀偉、洪│
    │    │      │5 日    │負責人，虛設「烜茂公司」，並在自│          │昱、龔志│
    │    │      │        │由時報等報紙刊登徵人啟事，未○○│          │弘、子○○│
    │    │      │        │投資25萬元，並擔任黃耀偉助理，陳│          │、庚○○、│
    │    │      │        │克強負責提供人頭徐鵬智出面向高雄│          │辛○○    │
    │    │      │        │市○○路○段505 號11樓之屋主趙豐│          │          │
    │    │      │        │周承租上址作為該公司辦公處所之用│          │          │
    │    │      │        │，並提供人頭電話作為集團成員彼此│          │          │
    │    │      │        │間及對外聯絡之用，庚○○、辛○○│          │          │
    │    │      │        │則負責鼓吹被害人投資外匯、期貨或│          │          │
    │    │      │        │外幣買賣。甲○○於94年12月底看報│          │          │
    │    │      │        │紙後前去應徵，並由丁○○負責面試│          │          │
    │    │      │        │，黃耀偉隨即安排庚○○、辛○○及│          │          │
    │    │      │        │未○○鼓吹甲○○投資外幣買賣，王│          │          │
    │    │      │        │娟娟遭騙後於95年1 月5 日交付新台│          │          │
    │    │      │        │幣95萬元予丁○○，隨後甲○○於95│          │          │
    │    │      │        │年4 月6 日前往該公司，發現該公司│          │          │
    │    │      │        │內物品已搬空離去，始知受騙。    │          │          │
    ├──┼───┼────┼────────────────┼─────┼─────┤
    │ 5  │己○○│94年11月│由黃耀偉實際主導，丁○○擔任現場│38萬元    │黃耀偉、洪│
    │    │      │28日    │負責人，虛設「烜茂公司」，並在自│          │昱、龔志│
    │    │      │        │由時報等報紙刊登徵人啟事，未○○│          │弘、子○○│
    │    │      │        │投資25萬元，並擔任黃耀偉助理，陳│          │、庚○○、│
    │    │      │        │克強負責提供人頭徐鵬智出面向高雄│          │辛○○    │
    │    │      │        │市○○路○段505 號11樓之屋主趙豐│          │          │
    │    │      │        │周承租上址作為該公司辦公處所之用│          │          │
    │    │      │        │，並提供人頭電話作為集團成員彼此│          │          │
    │    │      │        │間及對外聯絡之用，庚○○、辛○○│          │          │
    │    │      │        │則負責鼓吹被害人投資外匯、期貨或│          │          │
    │    │      │        │外幣買賣。己○○於94年11月19日看│          │          │
    │    │      │        │報紙後前去應徵，並由黃耀偉、洪│          │          │
    │    │      │        │昱負責面試，黃耀偉隨即安排庚○○│          │          │
    │    │      │        │、辛○○及未○○鼓吹己○○投資外│          │          │
    │    │      │        │匯，己○○遭騙後於94年11月28日交│          │          │
    │    │      │        │付新台幣38萬元予黃耀偉，隨後孫惠│          │          │
    │    │      │        │玲於95年4 月4 日前往該公司，發現│          │          │
    │    │      │        │該公司內物品已搬空離去，始知受騙│          │          │
    │    │      │        │。                              │          │          │
    ├──┼───┼────┼────────────────┼─────┼─────┤
    │ 6  │癸○○│94年12月│由黃耀偉實際主導，丁○○擔任現場│38萬元    │黃耀偉、洪│
    │    │      │8 日、94│負責人，虛設「烜茂公司」，並在自│          │昱、龔志│
    │    │      │年12月9 │由時報等報紙刊登徵人啟事，未○○│          │弘、子○○│
    │    │      │日      │投資25萬元，並擔任黃耀偉助理，陳│          │、庚○○、│
    │    │      │        │克強負責提供人頭徐鵬智出面向高雄│          │寅○○、化│
    │    │      │        │市○○路○段505 號11樓之屋主趙豐│          │名「阿BEN │
    │    │      │        │周承租上址作為該公司辦公處所之用│          │」姓名年籍│
    │    │      │        │，並提供人頭電話作為集團成員彼此│          │不詳之成年│
    │    │      │        │間及對外聯絡之用，庚○○、寅○○│          │男子      │
    │    │      │        │則負責鼓吹被害人投資外匯、期貨或│          │          │
    │    │      │        │外幣買賣。癸○○於94年12月1 日看│          │          │
    │    │      │        │報紙後前去應徵，並由化名阿BEN 年│          │          │
    │    │      │        │籍不詳之成年男子負責面試，黃耀偉│          │          │
    │    │      │        │隨即安排庚○○、寅○○鼓吹癸○○│          │          │
    │    │      │        │投資外匯，癸○○遭騙後分別於94  │          │          │
    │    │      │        │年12月8 日、12月9 日交付新台幣15│          │          │
    │    │      │        │萬2 千元、22萬8 千元予黃耀偉及龔│          │          │
    │    │      │        │志弘，隨後癸○○於95年4 月10日前│          │          │
    │    │      │        │往該公司，發現該公司內物品已搬空│          │          │
    │    │      │        │離去，始知受騙。                │          │          │
    ├──┼───┼────┼────────────────┼─────┼─────┤
    │ 7  │戊○○│95年3 月│由黃耀偉實際主導，丁○○擔任現場│57萬元    │黃耀偉、洪│
    │    │      │10日    │負責人，虛設「烜茂公司」，並在自│          │昱、龔志│
    │    │      │        │由時報等報紙刊登徵人啟事，未○○│          │弘、子○○│
    │    │      │        │投資25萬元，並擔任黃耀偉助理，陳│          │、庚○○、│
    │    │      │        │克強負責提供人頭徐鵬智出面向高雄│          │辛○○    │
    │    │      │        │市○○路○段505 號11樓之屋主趙豐│          │          │
    │    │      │        │周承租上址作為該公司辦公處所之用│          │          │
    │    │      │        │，並提供人頭電話作為集團成員彼此│          │          │
    │    │      │        │間及對外聯絡之用，庚○○、辛○○│          │          │
    │    │      │        │則負責鼓吹被害人投資外匯、期貨或│          │          │
    │    │      │        │外幣買賣。戊○○於95年3 月6 日看│          │          │
    │    │      │        │報紙後前去應徵，並由丁○○負責面│          │          │
    │    │      │        │試，丁○○隨即安排未○○、庚○○│          │          │
    │    │      │        │、辛○○鼓吹戊○○投資外幣賣賣，│          │          │
    │    │      │        │戊○○遭騙後於95年3 月10日交付新│          │          │
    │    │      │        │台幣57萬元予未○○，隨後戊○○於│          │          │
    │    │      │        │95年4 月6 日前往該公司，發現該公│          │          │
    │    │      │        │司內物品已搬空離去，始知受騙。  │          │          │
    ├──┼───┼────┼────────────────┼─────┼─────┤
    │ 8  │丑○○│95年3 月│由黃耀偉實際主導，丁○○擔任現場│22萬8 千元│黃耀偉、洪│
    │    │      │18日    │負責人，虛設「烜茂公司」，並在自│          │昱、龔志│
    │    │      │        │由時報等報紙刊登徵人啟事，未○○│          │弘、子○○│
    │    │      │        │投資25萬元，並擔任黃耀偉助理，陳│          │、庚○○、│
    │    │      │        │克強負責提供人頭徐鵬智出面向高雄│          │辛○○    │
    │    │      │        │市○○路○段505 號11樓之屋主趙豐│          │          │
    │    │      │        │周承租上址作為該公司辦公處所之用│          │          │
    │    │      │        │，並提供人頭電話作為集團成員彼此│          │          │
    │    │      │        │間及對外聯絡之用，庚○○、辛○○│          │          │
    │    │      │        │則負責鼓吹被害人投資外匯、期貨或│          │          │
    │    │      │        │外幣買賣。丑○○於95年3 月初看報│          │          │
    │    │      │        │紙後前去應徵，並由丁○○負責面試│          │          │
    │    │      │        │，丁○○隨即安排庚○○、辛○○鼓│          │          │
    │    │      │        │吹丑○○投資外幣賣賣，丑○○遭騙│          │          │
    │    │      │        │後於95年3 月18日交付新台幣22 萬8│          │          │
    │    │      │        │千元予丁○○，隨後丑○○於95 年4│          │          │
    │    │      │        │月6 日前往該公司，發現該公司內物│          │          │
    │    │      │        │品已搬空離去，始知受騙。        │          │          │
    └──┴───┴────┴────────────────┴─────┴─────┘
附表三：人頭電話清單
    ┌──┬────┬──────┬────────┐
    │編號│提供人  │電話號碼（電│申請日期        │
    │    │        │信公司）    │                │
    ├──┼────┼──────┼────────┤
    │1   │謝國鑫  │00-0000000  │94年11月1日     │
    │    │        │00-0000000  │                │
    │    │        │00-0000000  │                │
    │    │        │（中華電信）│                │
    ├──┼────┼──────┼────────┤
    │2   │曾志明  │0000000000  │94年7月19日     │
    │    │        │（遠傳電信）│                │
    └──┴────┴──────┴────────┘


司法院資訊處製作；財團法人民間司法改革基金會備份。
